【裁判字號】    99,台上,6370
【裁判日期】    991014
【裁判案由】    違反懲治走私條例
【裁判全文】
最高法院刑事判決            九十九年度台上字第六三七０號
上  訴  人  甲○○
            乙○○
            丙○○
            丁○○
            戊○○
            己○○
上列上訴人等因違反懲治走私條例案件，不服台灣高等法院高雄
分院中華民國九十九年七月二十日第二審判決（九十九年度上訴
字第三三八號；起訴案號：台灣高雄地方法院檢察署九十六年度
偵字第三０八八四號），提起上訴，本院判決如下：
    主  文
上訴駁回。
    理  由
按刑事訴訟法第三百七十七條規定，上訴於第三審法院，非以判
決違背法令為理由，不得為之。是提起第三審上訴，應以原判決
違背法令為理由，係屬法定要件。如果上訴理由書狀並未依據卷
內訴訟資料，具體指摘原判決不適用何種法則或如何適用不當，
或所指摘原判決違法情事，顯與法律規定得為第三審上訴理由之
違法情形，不相適合時，均應認其上訴為違背法律上之程式，予
以駁回。本件上訴人甲○○、乙○○、丙○○、丁○○、戊○○
及己○○共同上訴意旨略以：原判決事實欄既認定上訴人六人係
駕駛「海豐號」漁船走私，但其理由內卻說明引據「穩豪號」之
資料，作為認定犯罪所憑之證據，「容有」判決理由矛盾之違失
。又未向海巡單位查詢其查緝走私之實際情形，竟憑空以「我國
領海海域十二海浬內，隨時均有海巡署之船艇查緝走私」為由，
逕行認定上訴人六人為免遭查緝，駛出領海之外購買漁產，自嫌
理由欠備。其實，甲○○在警詢及偵查中所供：在南中國海的公
海上作業；丙○○於警詢時所謂：沒有在台澎金馬十二海浬內作
業，都是在公海作業各等語，乃純指「作業」地點，並非自承在
該處「私運」漁獲，況如採信甲○○上揭供述，再對照卷附之內
政部查覆該處屬於中國大陸公告領海之公函，原判決當有漏論準
走私罪法條之違法。乙○○單獨上訴意旨另謂：伊祇是船員，一
切聽命於船長，在海上無抗拒之力，請「更審量刑」各云云。惟
查：證據之取捨、證明力之判斷及事實之認定，俱屬事實審法院
自由裁量判斷之職權，此項職權之行使，倘不違背客觀存在之經
驗法則或論理法則，即無違法可言，觀諸刑事訴訟法第一百五十
五條第一項規定甚明。又法院認定事實，並不悉以直接證據為限
，苟綜合調查所得之各項直接、間接證據，本於合理之推理作用
而為判斷，並非法所不許。原判決主要係依憑上訴人六人一致直
承駕駛系爭漁船出港後，航行至我國領海之外，嗣返港遭查獲載
運者祇有肉魚、金線魚、花枝、白帶魚、軟絲、海鰻及白口等七
種魚之部分自白；查獲現場蒐證照片；扣押物品目錄表；海豐號
漁船進貨表；漁船（貨）具領保管切結書；衡諸上揭現場蒐證照
片，顯示漁產品數量龐大（總重量逾一二九公噸），均經清洗、
整理完畢，其中白帶魚已去除頭、尾及內臟，海鰻切成肉塊，花
枝剝皮處理，復依各類魚貨分別以塑膠袋盛裝，再置入紙箱包裝
完妥；上訴人六人皆無法證明有所謂之大陸漁工在船上協助處理
漁獲；乙○○等五名船員咸表明「沒有處理漁獲，也沒有參與漁
獲包裝及加工」，且不清楚其等作業漁區之水深、海底底質，己
○○甚至不知船上曳網長度、是否堪用與如何使用，不具船員之
基本知識；國立海洋大學鑑定意見指出：該船為二百噸以上之拖
網漁船，出海須三十至五十天，始符合經濟效益，卻僅二十三日
即返港，漁獲量則高達一二九．八公噸，不符合台灣附近漁業資
源呈現長期低水準之現況，且祇捕獲七種魚，未有其他常見魚種
或下雜魚，甚或蝦、蟹，太過單調，有別於拖網漁船漁獲常情，
又既未滿載，自不可能丟棄其他魚種，尤以如何會有餘裕時間加
工處理漁獲，顯然逸於常情事理等證據資料，乃認定上訴人六人
確有如原判決事實欄所載之犯行，因而撤銷第一審之科刑判決，
改判仍論處上訴人六人均共同犯走私罪刑。對於上訴人六人僅坦
承上揭部分自白，而皆矢口否認犯罪，所為系爭漁獲係和僱用之
大陸漁工合力捕撈、分類、包裝，非購自他人、走私進口云云之
辯解，如何係飾卸之詞，不足採信，亦據卷內訴訟資料詳加指駁
、說明。並敘明甲○○已供明係在南中國海的公海；丙○○並稱
非在台、澎、金馬之十二海浬內作業，可見已出我國領海，再進
入領海回台，但依罪疑唯利被告原則，不認定係進入中國大陸地
區。所為之事實認定及得心證理由，俱有各項證據資料在案可稽
，自形式上觀察，並不違背客觀存在之經驗法則或論理法則，量
刑亦無顯然失當。各上訴意旨均置原判決已明白論斷之事項於不
顧，就屬原審採證認事職權之適法行使，任憑己意指摘為違法，
不能認為已具備合法上訴第三審之形式要件。至原判決理由壹－
三內所載「穩豪號」三字，純因引據本院九十九年度台上字第二
五七八號刑事判決，疏未依實際情形刪修為「海豐號」，乃屬顯
然之誤寫，依司法院釋字第四十三號解釋意旨，得以裁定更正之
；而上訴意旨所指漏未論究其他罪名一節，要與上訴應係求為有
利於己之制度設計意旨不合，併此指明。依上說明，應認其等上
訴皆違背法律上之程式，均予以駁回。
據上論結，應依刑事訴訟法第三百九十五條前段，判決如主文。
中    華    民    國  九十九  年    十    月   十四   日
                      最高法院刑事第十庭
                          審判長法官  花  滿  堂
                                法官  黃  正  興
                                法官  陳  東  誥
                                法官  林  錦  芳
                                法官  洪  昌  宏
本件正本證明與原本無異
                                      書  記  官
中    華    民    國  九十九  年    十    月   十八   日
                                                      V

司法院資訊處製作；財團法人民間司法改革基金會備份。
